【裁判字號】    91,訴,919
【裁判日期】    920120
【裁判案由】    廢棄物清理法
【裁判全文】
高雄高等行政法院判決                              九十一年度訴字第九一九號
                              .
    原      告  甲○○
    被      告  屏東縣政府環境保護局
    代  表  人  乙○○  局長
    訴訟代理人  丙○○
                丁○○
右當事人間因廢棄物清理法事件，原告提起行政訴訟。本院判決如左：
    主  文
原告之訴駁回。
訴訟費用由原告負擔。
    事  實
壹、事實概要：
    緣原告所有坐落屏東縣長治鄉○○段一四一四─三地號土地，被人傾倒大量廢棄
    物，影響環境衛生及原告之權益，經原告再三通知被告依法執行清除，未獲置理
    ，原告乃自行清除該廢棄物，爰依廢棄物清理法第七十二條規定，起訴請求被告
    給付執行恢復原狀清除費用新台幣（下同）二百萬元、訴訟費用五十萬元、監視
    管理費用五十萬元及其他權利受害費用二百萬元，總共五百萬元。
貳、兩造聲明：
一、原告聲明求為判決：被告應給付原告五百萬元。
二、被告聲明求為判決：駁回原告之訴。
參、兩造之主張：
甲、原告主張之理由：
一、原告所有坐落屏東縣長治鄉○○段一四一四─三地號農地，常被不肖民眾傾倒大
    量廢棄物於地上，經原告長期監視發現，一一舉發報案，屏東縣警察局屏東分局
    繁華派出所並會同被告單位處理。其案數舉，不但不對行為者執行科處及作有效
    之防制，經原告再三催告歷經六個月置之不理，並令原告清除廢棄物及函送台灣
    屏東地方法院檢察署。
二、按「公私場所違反本法或依本法授權訂定之相關命令，而主管機關疏於執行時，
    受害人民或公益團體得敘明疏於執行之具體內容，以書面告知主管機關。主管機
    關於書面告知送達之日起六十日內仍未依法執行者，受害人民或公益團體得以該
    主管機關為被告，對其怠於執行職務之行為，直接向高等行政法院提起訴訟，請
    求判令其執行。高等行政法院為前項判決時，得依職權判命被告機關支付適當律
    師費用、偵測鑑定費用或其他訴訟費用予對有效清除、處理廢棄物有具體貢獻之
    原告。」廢棄物清理法第七十二條第一項、第二項定有明文。被告疏於執行，受
    害人民，蹂躪人權，致使原告損害匪淺依法提出訴訟，申請理賠。請求被告給付
    執行恢復原狀清除費用二百萬元、訴訟費用五十萬元、監視管理費用五十萬元及
    其他權利受害費用二百萬元，總共五百萬元。
乙、被告主張之理由：
一、按人民因中央或地方機關對其依法申請之案件，於法令所定期間內應作為而不作
    為，認為其權利或法律上之利益受損害者，經依訴願程序後，得向高等行政法院
    提起請求該機關應為行政處分或應為特定內容之行政處分之訴訟（即給付之訴）
    ，此為行政訴訟法第五條所明定。經查原告訴請被告賠償五百萬元，其訴訟程序
    未依上開規定起訴，原告並未依訴願程序而逕行起訴，違背訴訟程序。
二、依廢棄物清理法第十一條第一款之規定：一般廢棄物之清理應由土地或建物與公
    共衛生有關者，由所有人、管理人或使用人清除，原告對於所有土地遭民眾傾倒
    廢棄物應由原告負責自行清除。
    理  由
壹、程序方面：
    按「行政訴訟應以律師為訴訟代理人。非律師具有左列情形之一者，亦得為訴訟
    代理人：．．．三、因職務關係為訴訟代理人者。．．．」行政訴訟法第四十九
    條第二項第三款定有明文。本件被告訴訟代理人丙○○、丁○○分別為被告所屬
    專員及約僱人員，從事公害稽查業務，被告委任渠等為本件之訴訟代理人，依法
    並無不合，原告主張本件訴訟應由被告代表人代理訴訟云云，顯係將代表人與訴
    訟代理人之資格相混淆，自不足採，合先敘明。
貳、實體方面：
一、按「一般廢棄物，除應依下列規定清除外，其餘在指定清除地區以內者，由執行
    機關清除之：一、土地或建築物與公共衛生有關者，由所有人、管理人或使用人
    清除。．．．」、「公私場所違反本法或依本法授權訂定之相關命令，而主管機
    關疏於執行時，受害人民或公益團體得敘明疏於執行之具體內容，以書面告知主
    管機關。主管機關於書面告知送達之日起六十日內仍未依法執行者，受害人民或
    公益團體得以該主管機關為被告，對其怠於執行職務之行為，直接向高等行政法
    院提起訴訟，請求判令其執行。高等行政法院為前項判決時，得依職權判命被告
    機關支付適當律師費用、偵測鑑定費用或其他訴訟費用予對有效清除、處理廢棄
    物有具體貢獻之原告。」廢棄物清理法第十一條第一款、第七十二條第一項、第
    二項分別定有明文。是依此規定得為請求主管機關執行清除廢棄物之「被害人」
    ，自應指負有清除義務以外之第三人而言。若係其本身即為清除廢棄物之義務人
    ，自不得據以為主張及請求，甚明。
二、本件原告所有坐落屏東縣長治鄉○○段一四一四─三地號土地，被人傾倒大量廢
    棄物，影響環境衛生及原告之權益，經原告通知被告依法執行清除，未獲置理，
    原告乃自行清除該廢棄物等情，業據原告提出聲請書、被告民國（下同）九十一
    年五月六日屏環查字第０九一０００五０二五號函、同年十月十五日屏環查字第
    ０九一０００一三二九六號函、台灣屏東地方法院檢察署檢察官九十年度偵字第
    五五九二號不起訴處分書等影本及現場照片為證。原告並主張依廢棄物清理法第
    七十二條規定，請求被告給付執行恢復原狀清除費用二百萬元、訴訟費用五十萬
    元、監視管理費用五十萬元及其他權利受害費用二百萬元，總共五百萬元。
三、查，原告所有上開土地於九十一年二月二十一日遭王健榮傾倒廢棄物，經原告於
    同年四月二十六日向被告請求執行清除，被告已於九十一年三月十四日以屏環查
    字第０九一０００一００一號函，及同年五月六日以屏環查字第０九一０００五
    ０二五號函復原告，依廢棄物清理法第十一條第一款規定，一般廢棄物之清理應
    由土地所有人清除之，原告所有之土地遭他人傾倒一般廢棄物致損害其權益，請
    原告循司法途徑解決。被告另於同年十月十五日以屏環查字第０九一０００一三
    二九六號函復原告，被告於九十一年八月一日派員前往上開土地稽查，並依現場
    查獲廢棄信箱訪查得知由訴外人曾金龍所棄置，已依廢棄物清理法第二十七條規
    定告發處分，另原告九十一年八月七日於上址，從垃圾堆中翻撿出訃文，經訪查
    該住戶，其家人表示並未將廢棄物運至上址棄置，請原告仍應本土地管理權責妥
    善管理，以防範不明人士棄置廢棄物，此有各該函附卷可稽。足見被告對原告聲
    請事項均有依法處理，至原告所有上開土地遭傾倒一般廢棄物，依廢棄物清理法
    第十一條第一款規定，應由土地所有人即原告負責清除，故其清除義務既屬原告
    ，其即無權請求被告為其清除上開土地之一般廢棄物，被告函復原告請其自行清
    除，如有損害，應向傾倒廢棄物者請求賠償，並無違誤。則原告主張被告未執行
    清除其土地上之廢棄物，依廢棄物清理法第七十二條第一項、第二項規定，訴請
    被告給付執行恢復原狀清除費用二百萬元、訴訟費用五十萬元、監視管理費用五
    十萬元及其他權利受害費用二百萬元，總共五百萬元，為無理由，應予駁回。
四、據上論結，本件原告之訴為無理由，依行政訴訟法第一百九十五條第一項後段、
    第九十八條第三項前段，判決如主文。
中      華      民      國    九十二    年      一      月      二十    日
                              高雄高等行政法院第一庭
                                          審判長法官    陳光秀
                                          法      官    楊惠欽
                                          法      官    李協明
右為正本係照原本作成。
如不服本判決，應於判決送達後二十日內向本院提出上訴書狀，其未表明上訴理由者
，應於提起上訴後二十日內向本院提出上訴理由書（須按對造人數附繕本）；如於本
判決宣示或公告後送達前提起上訴者，應於判決送達後二十日內補提上訴理由書（須
附繕本）。未表明上訴理由者，逕以裁定駁回。
提起上訴應預繳送達用雙掛號郵票七份（每份三十四元）。
中      華      民      國    九十二    年      一      月      二十    日
                                          法院書記官    蔡玫芳


司法院資訊處製作；財團法人民間司法改革基金會備份。
